臺灣高等法院刑事判決　　　　　　　　　　　　　九十二年度上易字第三六三三號
　　上　訴　人
　　即　被　告　丙○○
右上訴人，因被告侵占案件，不服臺灣臺北地方法院，九十一年度易字第三二七號，
中華民國九十二年十一月十八日第一審判決（起訴案號：臺灣臺北地方法院檢察署八
十七年度偵字第二二九六九號），提起上訴，本院判決如左：
    主  文
上訴駁回。
    理  由
一、本案經本院審理結果，認第一審以被告丙○○涉犯刑法第三百三十六條第二項之
    業務侵占罪嫌，因不能證明被告犯罪，而為無罪之諭知，經核並無不合，應予維
    持，並引用第一審判決書記載之理由及證據（如附件）。
二、檢察官上訴意旨略以：(一)被告丙○○與告訴人乙○○議定之佣金究為新台幣（下
    同）一千一百萬元，抑或土地買賣價金四千五百萬元中百分之四，即一百八十萬
    元，厥為被告有無侵占買賣價金之爭點。對此，雖有證人陳闕成、易正隆及甲○○到庭就卷附之「八十七年六月八日以乙○○名義簽立、並有收款人丙○○、見
    證人陳闕成註記之收據乙紙」（請參偵字卷第一三九頁），證明系爭收據內容記
    載「內含佣金壹仟壹佰萬元」之真正乙節。然證人易正隆對該收據之製作日期、
    收據與買賣價金所用之支票交付先後、交付場景，先後為不同之敘述（請參原審
    卷九十二年九月二十五日之審判筆錄第十一頁），更證稱：係由陳闕成寫好後，
    由伊即將該收據交給乙○○簽名後收起，後來聽聞本件買賣佣金高達一千一百萬
    元，顯與業界常規不同，覺得有異，唯恐事後產生爭執，徒增困擾，始要求陳闕
    成補上「內含佣金壹仟壹佰萬元」等文字（請參同上審判筆錄第九頁）。復證稱
    乙○○始終未在簽發收據之現場房間，而係在隔壁房等語，核與被告所供陳之「
    我跟證人（指易正隆）及呂茂威、陳闕成在簽約室內，乙○○在另外一間」情節
    相符。則告訴人在簽名時究否知悉有該段文字之敘述極為關鍵。從上開證人易正
    隆及被告之說詞，均未能證明告訴人在簽署收據時即知悉有該段文字之敘述。況
    該份收據在「內含佣金壹仟壹佰萬元」文字處，字跡雖同，然筆墨深淺粗細有明
    顯歧異，顯係同一人於不同時點以不同筆枝撰入內文末尾空白可附加之處，告訴
    人復始終訴稱佣金即中信房屋專任委託銷售契約書所明訂百分之四，並非被告所
    述之一千一百萬元，則原審何以採信證人易正隆之證詞，並引用與證人易正隆所
    述有矛盾之證人陳闕成之證詞（請參判決第四頁倒數第六行起至次頁第二行止）
    ，而捨告訴人之指訴不採，未見於判決中說明。(二)又證人甲○○證稱：「被告曾
    經向乙○○借票約一千多萬元，乙○○也有答應。」乙節，並未敘明知悉該段情
    節之過程，究係現場目擊之人，抑或聽聞被告或他證人之語，則原審欲逕予引用
    該段內容，並以此內容認定為真實者，似先確立上開之前提事實，始能考量引用
    該段文字作為證據之法律效果。再者，證人甲○○所述之：「許春香是湯謹華的
    大嫂，因為湯謹華之前有向被告借錢，這二百萬元是湯還的錢，這與土地款支票
    沒有關連，只是我受託一起處理。」云云（請參偵字卷第二六一頁、原審卷九十
    一年五月二十九日訊問筆錄、判決第八頁第五至七行），非惟毫無依據，且亦未
    見證人敘明所返還之支票為何，原審亦未就求證於被告，或再次訊問證人甲○○
    以釐清爭點等語並指摘原判決不當。
三、按告訴人之告訴，係使被告判罪為目的，是其陳述是否與事實相符，自應就其他
    證據為觀察。查收據上是否載明「內含佣金一千一百萬元」，因告訴人乙○○自
    九十一年六月二十六日出境後就未曾返台，有內政部警政署入出境管理局九十三
    年一月十九日境信冉字第０九三一０一一０八八０號函附本院卷可憑，雖無法令
    其到庭釐清其所認知之事實，惟就原審到庭之證人陳闕成、易正隆已證實收據確
    有載明佣金之金額，且依常情，立約人於簽約之同時無不就契約之內容及文字，
    先為議定始行簽字，告訴人既已在收據上簽署，自係承認收據上之文字及內容，
    檢察官所質疑收據內容「內含佣金一千一百萬元」之文字，為他人所添加而為告
    訴人所不知，此違背常態之事實，檢察官並未舉證，使法院確信其指訴為真實，
    尚不能據此為被告不利之認定。至證人甲○○經本院二度傳訊未到，然其在原審
    偵審中已幾度到庭陳述甚明，其證言之憑信性亦經原判決論敘甚詳，檢察官聲請
    再行傳喚甲○○，核無必要。檢察官上訴為無理由，應予駁回。
據上論斷，應依刑事訴訟法第三百六十八條、第三百七十三條，判決如主文。
本案經檢察官吳慎志到庭執行職務。
中　　　華　　　民　　　國　　九十三　　年　　　三　　　月　　三十一　　日
                              臺灣高等法院刑事第十九庭
                                  審判長法  官　許　國　宏
                                        法  官　林　勤　純
                                        法  官　洪　光　燦
右正本證明與原本無異。
不得上訴。
                                        書記官　陳　玉　嬋
中　　　華　　　民　　　國　　九十三　　年　　　四　　　月　　　五　　　日
